臺灣高等法院高雄分院刑事判決　　　　96年度交上易字第83號
上　訴　人　臺灣高雄地方法院檢察署檢察官
被　　　告　乙○○
上列上訴人因被告過失傷害案件，不服臺灣高雄地方法院96年度
交易字第379 號中華民國96年5 月25日第一審判決（起訴案號：
臺灣高雄地方法院檢察署95年度偵字第28366 號），提起上訴，
本院判決如下：
     主  文
原判決撤銷。
乙○○犯過失傷害致人重傷罪，處有期徒刑陸月，如易科罰金以
銀元參佰元即新臺幣玖佰元折算壹日，減為有期徒刑參月，如易
科罰金以銀元參佰元即新臺幣玖佰元折算壹日，緩刑貳年。
     事  實
一、乙○○於民國（以下同）95年4 月12日下午7 時24分許，駕
    駛車牌號碼E5-4145 號自用小客車，沿高雄市○○區○○路
    西往東方向行駛，行經大平路與永和街交岔路口時，原應注
    意車前狀況及行近行人穿越道前，應減速慢行或暫停讓行人
    先行通過，並應隨時採取必要之安全措施，以避免危險發生
    ，且依當時情況為晴天、路面乾燥、無缺陷、無障礙物，亦
    無不能注意情事，竟疏未注意及此，適有甲○○行經該處而
    遭撞及，致使甲○○因而倒地並受有頸椎外傷合併第三、四
    、六、七頸椎椎間盤斷裂，第三頸脊髓挫傷四肢完全癱瘓，
    呼吸衰竭等重傷害。
二、案經甲○○訴由高雄市政府警察局小港分局移送臺灣高雄地
    方法院檢察署檢察官偵查起訴。
     理  由
一、上揭在行人穿越道撞傷行人之事實，業據被告乙○○坦承不
    諱，核與告訴代理人郭清寶指訴車禍情節相符，並有道路交
    通事故現場圖1 份、高雄市政府警察局交通大隊交通事故談
    話紀錄表2 份、高雄市政府警察局小港分局道路交通事故調
    查報告表（一）、（二）各1 份及高雄市○○○○○道路事
    故現場照片7 張可稽，又告訴人因本件車禍受有上開傷害高
    雄市立小港醫院95年6 月7 日甲種診斷證明書可憑，又本件
    車禍經送鑑定，認係被告乙○○駕車行近行人穿越道前未減
    速慢行，又未讓行人即告訴人優先通行，為此次肇事原因，
    此有高雄市政府交通局車輛行車事故鑑定委員會95年12月14
    日0000000 號鑑定意見書、高雄市車輛行車事故覆議鑑定委
    員會96年3 月2 日鑑定覆議意見書各1 份可憑。按汽車行駛
    時，駕駛人應注意車前狀況，隨時採取必要之安全措施，又
    汽車行近未設行車管制號誌之行人穿越道前，應減速慢行，
    道路交通安全規則第94第3 項、第103 條第1 項分別定有明
    文。查被告乙○○駕駛上開車輛行近行人穿越道前，並未減
    速慢行，是該疏未注意及此之行為，為肇事原因，高雄市政
    府交通局車輛行車事故鑑定委員會及高雄市政府交通局車輛
    行車事故覆議鑑定委員會之鑑定結果亦同此見解。又被告乙
    ○○之過失駕駛行為致告訴人甲○○受重傷害，兩者間具有
    相當因果關係，因被告乙○○在行人穿越道撞傷行人，顯有
    過失，事證明確，其犯行已堪認定。
二、按刑法第10條第4 項第6 款之重傷，係指除去同項第1 款至
    第5 款之傷害而於身體或健康有重大不治或難治之傷害者而
    言，如毀敗一肢以上之機能，則屬該項第4 款規定之重傷。
    又刑法第10條第4 項第6 款所謂其他於身體或健康有重大不
    治或難治之傷害，係指傷害重大，且不能治療或難於治療者
    而言。因刑法第10條第4 項第4 款、第6 款關於重傷害之定
    義範圍不同，且適用上屬於互斥關係，無法併存。而本件告
    訴人甲○○因系爭事故所致頸椎外傷合併第三、四、六、七
    頸椎椎間盤斷裂、第三頸脊髓挫傷、四肢完全癱瘓、呼吸衰
    竭之傷害，有高雄市立小港醫院甲種診斷證明書在卷可憑，
    是告訴人甲○○係因外傷致頸椎部位受損，而引起四肢完全
    癱瘓之情形，本質上，告訴人甲○○係頸椎部位損傷，而非
    四肢直接受損傷，至告訴人迄今仍四肢完全癱瘓、尚未康復
    等情，亦為被告乙○○所自陳在卷，上開症狀既仍持續中，
    期間改善情形不大，治癒可能性即甚微，是該傷害自屬重大
    ，且已達難於治療之程度，應符合刑法第10條第4 項第6 款
    所稱重大難治之重傷害無訛。是核被告乙○○所為，係犯刑
    法第284 條第1 項後段之過失致重傷害罪。又被告乙○○於
    肇事後，即報警處理並於尚不知何人肇事時即表明係其肇事
    而自首，此有高雄市政府警察局交通大隊交通事故談話紀錄
    表、被告乙○○警詢調查筆錄（附95年度他字第6820號偵查
    卷第15、24頁）可稽，其對於未發覺之罪自首而接受裁判，
    應依修正前刑法第62條規定減輕其刑。
三、被告乙○○行為後，刑法業於94年2 月2 日修正公布，95年
    7 月1 日起施行。按行為後法律有變更者，適用行為時之法
    律，但行為後之法律有利於行為人者，適用最有利於行為人
    之法律，修正後刑法第2 條第1 項定有明文。此條規定係規
    範行為後法律變更所生新舊法律比較適用之準據法，本身尚
    無新舊法比較之問題，於新法施行後，應一律適用新法第2
    條第1 項之規定，為「從舊從輕」之比較。而本次法律變更
    ，比較時應就罪刑有關之共犯、未遂犯、想像競合犯、牽連
    犯、連續犯、結合犯，以及累犯加重、自首減輕暨其他法定
    加減原因（如身分加減）與加減例等一切情形，綜其全部罪
    刑之結果而為比較（最高法院95年5 月23日95年度第8 次刑
    事庭會議決議參照）。經查：
（一）刑法第284 條第1 項後段之過失致重傷罪，法定刑罰金部
      分，依修正後刑法施行法第1 條之1 、修正後刑法第33條
      第5 款之規定，所得科處之最高額為新臺幣6 萬元，最低
      為新臺幣1,000 元，惟依被告乙○○行為時之刑法第33條
      第5 款規定，本罪之罰金刑折算為新臺幣後，最高額雖與
      新法相同，惟最低額僅新臺幣3 元。比較修正前、後之刑
      罰法律，修正前之法律對被告乙○○較為有利。
（二）修正前刑法第41條第1 項前段原規定：「犯最重本刑為5
      年以下有期徒刑以下之刑之罪，而受6 個月以下有期徒刑
      或拘役之宣告，因身體、教育、職業、家庭之關係或其他
      正當事由，執行顯有困難者，得以1 元以上3 元以下折算
      1 日，易科罰金」，且被告乙○○行為時之易科罰金折算
      標準，依修正前罰金罰鍰提高標準條例第2 條前段（現已
      刪除）之規定，本係就其原定數額提高為100 倍折算1 日
      ，故被告行為時之易科罰金折算標準乃以銀元300 元折算
      1 日，經折算後應以新臺幣900 元折算為1 日。惟修正後
      刑法第41條第1 項前段則改以：「犯最重本刑為5 年以下
      有期徒刑以下之刑之罪，而受6 個月以下有期徒刑或拘役
      之宣告者，得以新臺幣1 千元、2 千元或3 千元折算1 日
      ，易科罰金」，乃就易科罰金之折算標準予以提高，當以
      修正前規定較有利於被告乙○○。
（三）修正後刑法第62條就自首之要件即「對於未發覺之罪自首
      而受裁判」，雖並未修正，惟對於自首之效果，由「減輕
      其刑」修正為「得減輕其刑」，故本案被告乙○○於修正
      刑法施行前自首，依行為時法係必減其刑；然若依裁判時
      法，仍得不減輕其刑，故就刑法修正前後關於自首規定之
      比較而言，修正前之刑法規定，顯較有利於被告乙○○。
    綜合比較修正前、後之刑罰法律，修正前之法律對被告乙○
    ○較為有利，是參酌前開決議意旨，本件應適用有利於被告
    乙○○之舊刑法論處。
四、原審予以論科，固非無見，惟查被告乙○○所犯過失致重傷
    罪，在中華民國96年4 月24日以前，其罪刑合於減刑條件，
    原審未及依中華民國96年罪犯減刑條例規定予以減刑，尚有
    未洽，檢察官據告訴人甲○○聲請上訴指摘原判決量刑過輕
    ，雖無理由，惟原判決既有可議，自應予撤銷改判。審酌被
    告乙○○就本件駕車肇事應負肇事原因，及其過失程度，告
    訴人所受重傷之損害情節非輕，使告訴人甲○○陷於無法自
    理之程度，使其家屬日後須長期照料，精神、體力及經濟壓
    力甚大，本院審理時已與告訴人達成和解賠償其損害，其嗣
    後坦承犯行，具有悔意，素行良好，有臺灣高等法院被告前
    案紀錄表在卷，及其犯後態度等一切情狀，爰仍依原判量處
    有期徒刑6 月，並減刑為有期徒刑3 月，並諭知如易科罰金
    以銀元3 百元即新臺幣9 百元折算1 日。
五、查被告乙○○並無前科未曾受有期徒刑以上刑之宣告，此有
    臺灣高雄地方法院檢察署刑案資料查註記錄表可稽，被告乙
    ○○嗣後已與被害人和解，有和解書可憑，被告乙○○經此
    次偵、審程序及判刑教訓，當知所警惕而無再犯之虞，本院
    認其所宣告之刑，以暫不執行為適當，爰併予宣告緩刑2 年
    ，以啟自新。
據上論結，應依刑事訴訟法第369 條第1 項前段、第364 條、第
299 條第1 項前段，刑法第2 條第1 項前段、修正前刑法第284
條第1 項後段、第41條第1 項前段、第62條前段，刑法第74條第
1 項第1 款，修正前罰金罰鍰提高標準條例第1 條前段、廢止前
同條例第2 條，中華民國96年罪犯減刑條例第2 條第1 項第3 款
、第7 條第1 項、第2 項，判決如主文。
本案經檢察官林應華到庭執行職務。
中　　華　　民　　國　　96　　年　　8 　　月　　28　　日
            刑事第六庭  審判長法  官  王憲義
                              法  官  李璧君
                              法  官  張盛喜
以上正本證明與原本無異。
不得上訴。
中　　華　　民　　國　　96　　年　　8 　　月　　29　　日
                              書記官  林明威
附錄本判決論罪科刑法條：
中華民國刑法第284 條
因過失傷害人者，處6 月以下有期徒刑、拘役或5 百元以下罰金
，致重傷者，處1 年以下有期徒刑、拘役或5 百元以下罰金。
從事業務之人，因業務上之過失傷害人者，處1 年以下有期徒刑
、拘役或1 千元以下罰金，致重傷者，處3 年以下有期徒刑、拘
役或2 千元以下罰金。
